【裁判字號】    88,易,3582
【裁判日期】    890711
【裁判案由】    詐欺
【裁判全文】
臺灣高雄地方法院刑事判決                        八十八年度易字第三五八二號
    公  訴  人  臺灣高雄地方法院檢察署檢察官
    被      告  甲○○
右列被告因詐欺案件，經檢察官提起公訴（八十八年度偵緝字第二三七號），本院判
決如左：
    主  文
甲○○意圖為自己不法之所有，以詐術使人將本人之物交付，處有期徒刑拾月。
    事  實
一、甲○○係「平和汽車商行」（起訴書誤植為和平汽車商行）之實際負責人，以經
    營汽車買賣為主要營業項目，竟意圖為自己不法之所有，於民國八十四年三月間
    ，至高雄市○○區○○街三四九巷三號乙○○住處，虛以轎車之車籍資料數份，
    向乙○○佯稱，其所開設之上開汽車商行與同業合夥自美國進口轎車數十輛，並
    己繳付訂金，急需資金週轉以付餘款，願提供轎車出廠證明文件、車籍資料及提
    供座落於高雄市○○區○○路一一五巷八號建物，設定抵押權以為擔保等語，致
    乙○○陷於錯誤，乃於八十四年四月六日、同年四月十一日、同年四月十五日、
    同年四月二十一日，分別交付新台幣（下同）三百六十萬元、二百四十萬元、三
    十萬元及四百八十萬元（計一千一百十萬元，起訴書誤植為一千一百萬元）予甲
    ○○，並於上開借款日，由甲○○簽發如附表所示之本票計四紙予乙○○，藉以
    取信。嗣甲○○取得上開借款後，未依約交付上開轎車出廠證明文件、車籍資料
    及設定抵押權予乙○○，且如附表編號一、二之本票屆期提示未獲兌現，且逃逸
    無蹤，始知受騙上當。
二、案經乙○○訴請臺灣高雄地方法院檢察署檢察官偵查起訴。
    理  由
一、訊據被告甲○○固不諱言曾開設「平和汽車商行」，平日以經營汽車買賣為主要
    營業項目，早於八十年間，即認識專營二胎放款之告訴人乙○○，並曾簽發如附
    表所示之本票計四紙予乙○○等事實，惟矢口否認有何詐欺犯行，並辯稱：伊與
    告訴人原即舊識，甚且為其擔任放款仲介，嗣因伊經營之汽車商行需款周轉，乃
    自八十一年間起至八十四年間，陸續向告訴人借款約四、五百萬元，利息則以每
    借一百萬元，每月三萬元利息方式計算，屆期未還者，就每三個月重開本票並換
    回原來之本票，而告訴人指訴之一千一百十萬元本票，即係在此種計算方式下累
    積所得，並無任何詐欺行為云云。經查：
（一）右揭事實，業據告訴人乙○○於偵查及本院審理時指訴綦詳，並有如附表所示
      之本票四紙影本（正本經告訴人庭呈閱覽無訛後發回）附卷可稽，顯見被告確
      有簽發上開本票予告訴人之事實至明，從而被告與告訴人間，就上開本票所示
      金額，姑不論是否有告訴人指訴被告之單一借款行為，或被告自辯之累積借款
      行為，至少渠等間確有如本票所載金額之債務糾紛，堪可認定，合先敘明。
（二）參諸上開本票所示金額高達一千一百十萬元，數量甚鉅，已非一般常人經濟能
      力所及，苟若雙方初始僅係單純借款行為，而被告上開簽立之本票依法復有兌
      付義務，則其民事債務責任甚重，對於所借款額如何累積達上開金額（含借款
      時間、細目、利息計算方式、起迄時點等），理應知之甚詳，方屬合理，然訊
      之被告對於上開本票所示金額，如何累積所得，均僅概約陳述如右揭所辯，並
      無法提供確切詳實之借款數額及計算書表以對，顯與常情不合，且參以被告右
      揭所辯，姑以被告曾於八十一年間，即向告訴人借款達五百萬元（被告自承之
      最高實際借款總額），以每月三萬元利息計算，直至八十四年四月間止（被告
      簽發附表所示之本票時間），利息部分約計四百二十餘萬元，加計原本五百萬
      元，充其量亦僅達九百二十餘萬元，則被告又何須重新簽發達一千一百十萬元
      本票予告訴人？更遑論依被告自承所謂之四、五百萬元總額，係自八十一年間
      起至八十四年四月間，陸續向告訴人依不同數額借得，其利息總額依上開計算
      方法，衡無高於四百二十餘萬元可能，則被告上開所辯，就附表所示之本票金
      額部分互核不一，顯屬矛盾，無足採信。
（三）又參以被告及告訴人均於本院審理時，同陳告訴人平日確有從事民間俗稱二胎
      放款業務等語，而告訴人放款之利息計算方式，依被告上開自承，並無重利等
      不法情事，則告訴人為確保放款金額日後得以順利追償，苟非至親好友，論理
      均將於歷次放款時，要求借款人提供相當擔保物品以對，本件附表所示之本票
      總額，苟係如被告所辯，係於上開期間，陸續向告訴人借款及屆期無法清償，
      再行重新換票，交互累積計算結果所得，則依被告上開自承，其既曾有借款未
      還情事，依其自述之實際所借金額與日後累積金額相互以觀，苟為真實，適足
      說明被告累欠告訴人金額非微，考諸渠等間復無特殊親朋故舊關係，被告前債
      未清復向告訴人再行借款時，告訴人豈有不要求被告提供相當擔保物品，以圖
      日後得以追償之理？益徵被告上開所辯，乖離常情至鉅，無從採信。
（四）至被告於本院審理時另辯稱：伊曾向告訴人借款後復行還款，金額達四百八十
      二萬八千元，以茲證明上開本票金額，係於借款期間，陸續借款所為云云，然
      為告訴人堅詞否認，且此部分事實，被告亦僅提供自製表冊說明，並無任何證
      據足供查考，且縱認屬實，充其量亦僅足說明被告曾給付予告訴人所陳金額，
      無從為本件被告有利事實之認定，併予敘明。綜上所陳，被告上開所辯不僅乖
      離常情至鉅，且與事實不合，業如前述，而告訴人上開指陳既無瑕疵，則被告
      於借款後，未依約提供擔保及遵期還款，甚且矯飾否認借款情事，顯有詐欺意
      圖甚明。本件罪証明確，被告犯行堪以認定，應依法論科。
二、核被告所為，係犯刑法第三百三十九條第一項之詐欺取財罪。被告於上開時間多
    次收受現金行為，無非欲達最終之取財目的，與連續數行為而犯同一罪者，迴乎
    不同，僅能成立一個詐欺取財罪，合此敘明。審酌被告犯罪之動機、目的、手段
    ，所詐金額非微，造成告訴人財產損失甚鉅及事後仍矯飾犯行，且未達成和解等
    一切情狀，爰量處如主文所示之刑。
據上論斷，應依刑事訴訟法第二百九十九條第一項前段、刑法第三百三十九條第一項
、罰金罰鍰提高標準條例第一條前段，判決如主文。
中      華      民      國      八十九    年      七      月    十一    日
                                  臺灣高雄地方法院刑事第一庭
                                      法  官      邱基峻
 附表：
┌───┬──────┬───────┬────────┬───────┐
│編  號│發   票   日│到    期    日│票   面   金  額│發    票   人 │
├───┼──────┼───────┼────────┼───────┤
│一、  │八十四年四月│八十四年五月十│二百四十萬元    │甲○○        │
│      │十一日      │一日          │                │吳玲彬        │
├───┼──────┼───────┼────────┼───────┤
│二、  │八十四年四月│八十四年五月十│三十萬元        │甲○○        │
│ │十五日      │五日          │                │              │
├───┼──────┼───────┼────────┼───────┤
│三、  │八十四年四月│八十五年四月六│三百六十萬元    │甲○○        │
│      │六日        │日            │                │吳玲彬        │
├───┼──────┼───────┼────────┼───────┤
│四、  │八十四年四月│八十五年四月二│四百八十萬元    │甲○○        │
│      │二十一日    │十一日        │                │吳玲彬        │
└───┴──────┴───────┴────────┴───────┘
右為正本，係照原本作成，證明與原本無異。
如不服本判決，應於送達後十日內，向本院提出上訴狀。
                                      書記官      王美玲
中      華      民      國      八十九   年      七      月      十一   日
附錄本判決論罪之法條：
刑法第三百三十九條第一項
  意圖為自己或他人不法之所有，以詐術使人將本人或第三人之物交付者，處五年以
  下有期徒刑、拘役或科或併科一千元以下罰金。


司法院資訊處製作；財團法人民間司法改革基金會備份。
